【裁判字號】    88,上訴,744
【裁判日期】    890119
【裁判案由】    毒品危害防制條例
【裁判全文】
臺灣高等法院臺南分院刑事判決              八十八年度上訴字第七四四號    Ｇ
      上  訴  人
      即  被  告  丙  ○  ○
      選任辯護人  賴  鴻  鳴  律師
      上  訴  人
      即  被  告  乙  ○  ○
      選任辯護人  李  孟  哲  律師
右上訴人等因毒品危害防制條例案件，不服臺灣臺南地方法院八十八年度訴字第三○
號中華民國八十八年四月一日第一審判決（起訴案號：臺灣臺南地方法院檢察署八十
七年度營偵字第一五○五號），提起上訴，本院判決如左：
      主      文
原判決撤銷。
丙○○連續販賣第一級毒品，累犯，處有期徒刑拾伍年，褫奪公權捌年。販賣毒品所
得新台幣肆仟玖佰伍拾元沒收，如全部或一部不能沒收時，以其財產抵償之。
乙○○連續販賣第一級毒品，處有期徒刑拾年，褫奪公權伍年。販賣毒品所得新台幣
參仟元沒收。如全部或一部不能沒收時，以其財產抵償之。
      事      實
一、丙○○曾因犯肅清煙毒條例罪，經本院判處有期徒刑三年三月確定，並於八十六
    年二月二十七日縮短刑期執行完畢，仍不知悔改，復基於概括犯意，連續於如附
    表一所示時間、地點，以如附表一所示之價格，販賣第一級毒品海洛因給乙○○
    。而乙○○曾因犯盜匪罪，經判處有期徒刑四年確定，現仍假釋中，竟不知悔改
    ，基於概括之犯意，連續於如附表二所示時間、地點，以如附表二所示價格，販
    賣第一級毒品海洛因給甲○○施用。嗣甲○○、乙○○於八十七年九月十七日下
    午一時三十分許，在嘉義縣鹽水鎮歡雅里八十二之十四號為警查獲，乙○○除供
    出丙○○上開販賣毒品事實，並配合警方打丙○○所有0000000000號
    行動電話，偽稱擬以二千元購買毒品海洛因一包，俟丙○○依約前往臺南縣新營
    市太子宮廟前，為守候之員警查獲。
二、案經嘉義縣警察局移請台灣台南地方法院檢察署檢察官偵查起訴。
      理      由
一、訊據上訴人即被告丙○○、乙○○均矢口否認有販賣毒品之犯行，被告丙○○辯
    稱：伊是帶乙○○去找伊朋友，由乙○○親自與伊朋友交易，伊並未賣海洛因予
    乙○○云云。被告乙○○亦辯稱：伊係與甲○○共同出資或幫甲○○去買毒品，
    買回後一起吸用，伊並未賣海洛因予甲○○云云。
二、經查：被告丙○○於附表一所示時間、地點販賣海洛因予同案被告乙○○之事實
    ，業據被告乙○○於警訊時供承在卷，且被告丙○○於警訊時亦供稱：曾經三次
    幫乙○○購買毒品等情；被告乙○○於附表二所示時間、地點販賣第一級毒品海
    洛因與甲○○之事實，業據證人甲○○於警訊中證述在卷，且被告乙○○亦不諱
    言曾多次幫證人甲○○購買海洛因等情不諱，其等所述販賣情節，互核相符，應
    堪採信。雖被告二人均辯稱：係分別帶同乙○○、甲○○親往購買，並未從中獲
    利云云。惟查：
（一）證人甲○○於警訊及偵查中均一再陳稱：伊係打電話向乙○○購買，乙○○向
      何人買，伊並不知情，伊未和乙○○去向丙○○購買等語（見警訊及偵查卷第
      十二頁正面），且證人甲○○對於買賣毒品之交易地點，於警訊時稱：前二次
      約在伊家中，第三次才約在新營市太子宮廟前，與被告乙○○稱：三次均帶甲○○前往太子宮廟前向丙○○購買等情不合，雖證人甲○○於原審及本院審理
      時翻異前詞，證稱：伊向被告乙○○購買三次，均係由乙○○帶同伊至太子宮
      廟前等候，乙○○再騎車去拿貨回來云云。惟證人甲○○於原審隔離訊問後陳
      述：伊與被告乙○○合買三次，第一、二次伊等各出資一千元，第三次伊出資
      九百五十元，被告乙○○未出資云云，核與被告乙○○供陳：第一次伊與甲○○各出一千元，第二次二千元、第三次九百五十元都是甲○○獨資，伊沒有出
      錢云云（均見原審八十八年二月二十四日訊問筆錄），互不相符。足見證人於
      原審及本院所述乃事後迴護之詞，不足採信。
（二）被告乙○○於警訊中供稱係向被告丙○○本人購買，並未提及與丙○○同行向
      第三人購買之情，雖被告乙○○於檢察官偵查及歷審審理時亦翻異前詞稱：係
      與丙○○同往親向丙○○之朋友購買云云。惟被告乙○○於偵查中供述該出賣
      人長相、年紀時供稱：約二、三十歲，約身高一七０公分云云，與被告丙○○
      供稱：高高瘦瘦，約四十歲之男子云云並不相符，嗣經原審隔離訊問時，對於
      交易情形，被告乙○○稱：那人開車過來加油站前，由伊將錢交給該男子，該
      男子再把海洛因交給伊云云，與被告丙○○所稱：伊與乙○○約於太子國中門
      口等，伊再帶乙○○至電動玩具店去找朋友，由乙○○先將錢交給伊朋友，伊
      朋友再約在一處加油站將毒品交給乙○○云云（均見原審八十八年三月十八日
      審判筆錄），亦不相合。何況，乙○○被警查獲後，配合警方打行動電話偽稱
      購買毒品海洛因而誘出丙○○，堪認被告丙○○確係販賣毒品與乙○○之人無
      疑。足見被告二人事後所辯，乃迴護或卸責之詞，均不足採。
（三）本件被告二人因始終未承認有販賣犯行，固無從得悉其究竟以何價格買入再行
      出售以牟利，惟查販賣毒品海洛因係違法行為，非可公然為之，不論是瓶裝或
      紙包之毒品，均可任意分裝增減分量，而每次買賣之價量，亦隨時依雙方之關
      係深淺、資力、需求程度及對行情之認知等因素，機動調整。販賣之利得，除
      經坦承犯行，或價量俱臻明確外，委難察得實情，販賣之人從價差或量差中牟
      利，方式雖異，其意圖營利之非法販賣行為則一，因此，即使未經查得販賣之
      實際利得，但除非別有事證，足認係按同一價量轉讓，確未牟利外，尚難執此
      遽認非法販賣之證據有所不足。本件雖未能查得被告二人係以何價格購入毒品
      ，然被告二人本身有施用海洛因之情事，業據被告二人於警訊及檢察官偵查中
      供承在卷，而施用海洛因所費不貲，長期施用，金錢上必難以為繼，被告等為
      支應鉅額開銷，於施用之外兼販賣毒品牟利以為挹注，乃情理之常，且被告二
      人間，及被告乙○○與證人甲○○間非屬至親，不可能甘冒重典而按同一價格
      轉售而毫無利得，即如被告乙○○如附表二編號三所示行為，雖係以甲○○交
      付之九百五十元原價向丙○○購買毒品，並未從中取得財產上之利潤，惟於購
      買後與甲○○共同施用，業據證人甲○○於警訊中供述在卷，其仍獲有免費施
      用毒品之利益，堪以認定。綜此，被告等有營利之意圖昭然可見。
    綜上所述，被告等所辯各節，俱屬飾卸之詞，委難採信，其等販賣之犯行，堪予
    認定。
三、按海洛因係第一級毒品，為毒品危害防治第二條第二項第一款所明定。被告二人
    販賣毒品海洛因，核被告丙○○如附表一編號一、二、三次犯行係犯同條例第四
    條第一項之販賣第一級毒品罪，其如附表一編號四之犯行係犯同條例第四項、第
    一項之販賣第一級毒品未遂罪。被告乙○○如附表二所示之犯行，係犯同條例第
    四條第一項之販賣毒品罪。被告丙○○如附表一編號四所示犯行，僅著手販賣而
    未成，屬未遂犯，按既遂之刑減輕之。被告丙○○先後四次販賣既、未遂犯行，
    及被告乙○○先後三次販賣毒品犯行，各時間緊接，犯罪構成要件相同，顯均係
    基於概括之犯意反覆為之，各應依連續犯之規定論以一罪，惟其法定本刑為死刑
    或無期徒刑，依法不得加重，併此敘明。又被告丙○○曾犯肅清煙毒條例罪，經
    本院判處有期徒刑三年三月確定在案，於八十六年四月六日執行完畢，有台灣台
    南地方法院檢察署刑案資料查註紀錄表在卷可按，其於五年之內再犯本件有期徒
    刑以上之罪，為累犯，惟其所犯法定本刑為死刑或無期徒刑，依法仍不得加重。
    被告乙○○為警查獲後，供出毒品來源係向被告丙○○購買，因而破獲被告丙○○上開販賣犯行，依毒品危害防治條例第十七條減輕其刑。再被告丙○○、乙○○二人販賣毒品之對象各僅一人，且販賣數量、次數、金額均微乎其微，對社會
    危害尚輕，犯罪之情狀尚可憫恕，爰依刑法第五十九條之規定，減輕其刑。
四、原審就被告二人予以論罪科刑，固非無見，惟查，原判決主文所宣告沒收者，係
    被告販賣毒品所得之現金，並無追徵其價額之必要，乃竟於主文欄分別記載如全
    部或一部不能沒收時追徵其價額，容有未洽，又原判決對於被告分別量處無期徒
    刑或十五年有期徒刑亦嫌失入。被告等上訴意旨，均否認犯罪雖無足取，惟原判
    決既有可議，自無可維持，應予撤銷改判，爰審酌被告二人所犯販賣毒品之罪，
    情節尚輕，及其等犯罪動機、目的、手段、犯後態度等一切情狀，分別處如主文
    第二、三項所示之刑，且分別依刑法第三十七條第二項之規定，分別宣告褫奪公
    權之期間，以昭炯戒。
五、被告丙○○如附表一編號一、二、三所示三次販賣所得現金四千九百五十元，與
    被告乙○○如附表二編號一、二所示販賣所得現金三千元，均為犯罪所得之財物
    ，雖未扣案，然不能證明業已費失，併依毒品危害防治條例第十九條第一項之規
    定宣告沒收，如全部或一部不能沒收時，以其財產抵償之。至被告丙○○如附表
    一編號四之犯行，因尚未賣出即為警守候查獲，尚無所得，而被告乙○○如附表
    二編號三之犯行，係以甲○○交付之原價九百五十元向丙○○購入毒品，僅於購
    買後與甲○○共同施用作為利潤，無財產上之利得，均無從宣告沒收，附此陳明
    。
六、另併案意旨略以：丙○○於八十八年八月四、六日無償提供一級毒品海洛因讓與
    柯榮良施打，因認被告另觸犯毒品危害防制條例第八條第一項之轉讓毒品罪嫌云
    云。惟查，本件被告丙○○部分，公訴人係以販賣第一級毒品起訴，與併案轉讓
    毒品之犯罪態樣不同，自不構成連續犯裁判上一罪關係，應非原起訴效力所及，
    本院就此部分，無從併案審理，應予退回原移送機關另行偵辦，並此敘明。
據上論結，應依刑事訴訟法第三百六十九條第一項前段、第三百六十四條、第二百九
十九條第一項前段，毒品危害防治條例第四條第一項、第十七條、第十九條第一項，
刑法第十一條前段、第五十六條、第二十六條、第四十七條、第五十九條，第三十七
條第二項，判決如主文。
本案經檢察官張佩珍到庭執行職務。
中    華    民    國      八十九      年      一      月      十九      日
                                  臺灣高等法院臺南分院刑事第四庭
                                      審判長法官  陳義    仲
                                            法官  蔡    崇    義
                                            法官  徐    財    福
右正本證明與原本無異。
如不服本判決，應於判決送達後十日內向本院提出上訴狀，其未敘述理由者並應於提
出上訴狀後十日內向本院補提理由書（應附繕本)。
                                      法院書記官  王    全    龍
中    華    民    國      八十九      年      一      月      二十      日
附錄本案論罪科刑法條全文：
毒品危害防制條例第四條第一項：製造、運輸、販賣第一級毒品者，處死刑或無期徒
                              刑，處無期徒刑者，得併科新臺幣一千萬元以下罰
                              金。
                      第四項：製造、運輸、販賣專供製造或施用毒品之器具者，
                              處一年以上七年以下有期徒刑，得併科新臺幣一百
              萬元以下罰金。
附表一：丙○○販賣部分：
┌───┬────────┬───────┬──┬─────┬──┐
│編號  │販  賣  時  間  │販  賣  地  點│數量│價格      │備註│
├───┼────────┼───────┼──┼─────┼──┤
│ 一   │八十七年九月初  │台南縣新營市太│一包│二千元    │既遂│
│      │                │子國中附近    │    │          │    │
├───┼────────┼───────┼──┼─────┼──┤
│ 二   │八十七年九月十  │同右          │一包│二千元    │既遂│
│      │三日            │              │    │          │    │
├───┼────────┼───────┼──┼─────┼──┤
│ 三   │八十七年九月十  │同右          │一包│九百五十元│既遂│
│      │七日中午十二時許│              │    │          │    │
├───┼────────┼───────┼──┼─────┼──┤
│ 四   │八十七年九月十  │              │    │          │    │
│      │七日下午十五時許│同右          │一包│二千元    │未遂│
└───┴────────┴───────┴──┴─────┴──┘
附表二：乙○○販賣部分：
┌───┬────────┬───────┬──┬─────┬──┐
│編號  │販  賣  時  間  │販  賣  地  點│數量│價格      │備註│
├───┼────────┼───────┼──┼─────┼──┤
│ 一   │八十七年八月中旬│台南縣鹽水鎮歡│一包│一千元    │既遂│
│      │                │雅路八二之十四│    │          │    │
│      │                │號甲○○住處  │    │          │    │
├───┼────────┼───────┼──┼─────┼──┤
│ 二   │八十七年九月十  │同右          │一包│二千元    │既遂│
│      │日              │              │    │          │    │
├───┼────────┼───────┼──┼─────┼──┤
│ 三   │八十七年九月十  │臺南縣新營市太│一包│九百五十元│既遂│
│      │七日中午十二時許│子宮廟附近    │    │          │    │
└───┴────────┴───────┴──┴─────┴──┘


司法院資訊處製作；財團法人民間司法改革基金會備份。
